臺灣臺中地方法院民事判決
110年度簡上附民移簡字第57號
原      告  羅建
被      告  曾韋傑
上列被告因過失傷害案件，原告提起刑事附帶民事訴訟請求損害
賠償，經本院刑事庭裁定移送前來（110年度交簡上附民字第17
號），本院於民國111年4月22日言詞辯論終結，判決如下：
    主      文
被告應給付原告新臺幣拾陸萬陸仟玖佰陸拾貳元，及自民國一一
○年五月二十九日起至清償日止，按年息百分之五計算之利息。
原告其餘之訴駁回。
訴訟費用由原告負擔百分之四十七，餘由被告負擔。
    事實及理由
壹、程序事項：
一、按訴狀送達後，原告不得將原訴變更或追加。但擴張或減縮
    應受判決事項之聲明者，不在此限，民事訴訟法第255條第1
    項第3款定有明文。本件原告聲明原為：被告應給付原告新
    臺幣（下同）35萬元，及自刑事附帶民事起訴狀繕本送達之
    翌日起至清償日止，按年息5%計算之利息等語。嗣變更為：
    被告應給付原告311,510元，及自刑事附帶民事起訴狀繕本
    送達之翌日起至清償日止，按年息5%計算之利息等語（見本
    院卷第39頁至第40頁），核屬減縮應受判決事項之聲明，依
    前揭規定，應予准許。
二、被告經合法通知，未於最後言詞辯論期日到場，核無民事訴
    訟法386條各款之情事，爰依原告之聲請而為一造辯論判決
    。
貳、實體事項：
一、原告主張：被告於民國108年10月7日上午，駕駛車牌號碼00
    0-0000號自用小客車（下稱系爭汽車），沿臺中市西屯區重
    慶路往內江街方向行駛，於同日8時01分許，行經臺中市西
    屯區重慶路與合江街口（下稱系爭交岔路口），欲左轉迴車
    ，原應注意汽車迴車前，應暫停並顯示左轉燈光或手勢，並
    注意有無來往車輛始得迴轉。而依當時天候晴、日間自然光
    線、路面柏油、乾燥、無缺陷、無障礙物及視距良好等情狀
    ，並無不能注意之情事，竟疏未注意，即貿然左轉迴車。適
    原告騎乘車牌號碼000-0000號普通重型機車（下稱系爭機車
    ），直行於被告駕駛之系爭汽車後方，原告見狀後閃煞不及
    ，因而發生碰撞（下稱本件車禍事故），致原告因而人車倒
    地，受有橈骨遠端骨折之傷害（下稱系爭傷害），並有如附
    表一各細項所示之損害。爰依侵權行為法律關係，提起本件
    訴訟，請求被告負損害賠償責任等語。並聲明：被告應給付
    原告311,510元，及自刑事附帶民事訴訟起訴狀繕本送達翌
    日起至清償日止，按年息5%計算之利息。
二、被告未於言詞辯論期日到場，亦未提出任何書狀為聲明或陳
    述。
參、得心證之理由：　　
一、按因故意或過失，不法侵害他人之權利者，負損害賠償責任
    ；汽車、機車或其他非依軌道行駛之動力車輛，在使用中加
    損害於他人者，駕駛人應賠償因此所生之損害，但於防止損
    害之發生，已盡相當之注意者，不在此限；不法侵害他人之
    身體或健康者，對於被害人因此喪失或減少勞動能力或增加
    生活上之需要時，應負損害賠償責任；不法侵害他人之身體
    、健康、名譽、自由、信用、隱私、貞操，或不法侵害其他
    人格法益而情節重大者，被害人雖非財產上之損害，亦得請
    求賠償相當之金額，民法第184條第1項前段、第192條之2、
    第193條第1項、第195條第1項前段分別定有明文。再按汽車
    迴車前，應暫停並顯示左轉燈光或手勢，看清無來往車輛，
    並注意行人通過，始得迴轉，道路交通安全規則第106條第1
    項第5款訂有明文。經查，原告主張於上揭時、地，因被告
    駕駛系爭汽車行經系爭交岔路口時，未注意有無來往車輛，
    即貿然左轉迴車，與其所騎乘系爭機車發生碰撞，導致本件
    車禍事故發生，原告因而受有系爭傷害等情，業據提出臺中
    市政府道路交通事故現場圖、道路交通事故當事人登記聯單
    、道路交通事故初步分析研判表、現場照片12張、臺中市車
    輛行車事故鑑定委員會109年5月1日中市車鑑自第000000000
    0號鑑定意見書、臺中榮民總醫院診斷證明書、立新診所診
    斷證明書、中國醫藥大學附設醫院診斷證明書、高堂中醫聯
    合診所診斷證明書、九品中醫診所診斷證明書及收據等影本
    為證（見本院卷第13頁至第63頁）。被告亦因本件車禍事故
    涉犯過失傷害犯行，經本院110年度交簡字第9號判決處拘役
    55日，並經本院110年度交簡上114號判決駁回上訴確定（下
    稱本件刑事案件），此經調閱本件刑事案件卷宗核閱屬實，
    並有各該判決書附卷足稽，堪認被告之過失行為與原告所受
    系爭傷害間，具有相當因果關係，被告自應負侵權行為損害
    賠償責任。
二、原告得請求被告賠償之項目、金額，敘述如下：
（一）醫療費用部分：原告主張因本件車禍事故受有系爭傷害需
      至醫院看診，其支出醫療費用11,074元，並提出中國醫藥
      大學附設醫院、林新醫療社團法人林新醫院（下稱林新醫
      院）、臺中榮民總醫院、立新診所、高堂中醫聯合診所、
      九品中醫診所之醫療費用收據為證（見本院110年度交簡
      上附民字第17號卷，下稱附民卷第36頁、第43頁至第63頁
      ）。惟經計算上開醫療費用收據所載金額，原告實際所支
      出之醫療費用應為：中國醫藥大學附設醫院830元、林新
      醫院1,694元、臺中榮民總醫院2,750元、立新診所500元
      、高堂中醫聯合診所2,600元、九品中醫診所800元，故原
      告所得請求醫療費用為9,174元（計算式：830元＋1,694元
      ＋2,750元＋500元＋2,600元＋800元＝9,174元），此部分請求
      應予准許。逾上述範圍之請求，不應准許。
（二）增加日常生活開支部分：原告主張因本件車禍事故受有系
      爭傷害，因而支出醫療耗材費用800元，並提出其購買醫
      療耗材之發票為證（見本院附民卷第59頁），原告此部分
      請求，核屬有據，應予准許。
（三）不能工作期間損失：原告主張其因本件車禍事故受有系爭
      傷害，醫囑需休養3個月，業據原告提出臺中榮民總醫院
      、中國醫藥大學附設醫院及高堂中醫聯合診所之診斷證明
      書影本為證（見本院附民卷第27頁、第31頁、第33頁），
      堪認屬實。原告雖主張其於本件車禍事故前每月薪資3萬
      元云云，然原告並未提出相關薪資證明為佐。經本院職權
      查詢原告108間薪資所得為227,950元，平均月薪為18,996
      元（計算式：227,950元÷12＝18,996元，元以下四捨五入
      ），此有原告之稅務電子閘門財產所得調件明細表在卷可
      參（見本院證物袋），本院依上開平均月薪18,996元計算
      其薪資，則原告所得請求不能工作期間之損失應為56,988
      元（計算式：18,996元×3個月＝56,988元），原告此部分
      請求，應屬可採。逾此範圍之請求，則屬無據，不應准許
      。
（四）將來醫療費用部分：原告主張系爭傷害痊癒前，尚須看診
      3個月，每月須看診15次，每次醫療費用為50元，總計將
      來醫療費用為2,250元云云。本院審酌原告所提出之臺中
      榮民總醫院、中國醫藥大學附設醫院、高堂中醫聯合診所
      之診斷證明書內容，僅載明：宜門診追蹤治療、須休養3
      個月等語（見本院卷第27頁、第31頁、第33頁）。並未載
      明經休養後仍有持續回診之必要，且原告亦未舉證需每月
      15次頻繁回診之必要性，難認可採，此部分請求不應准許
      。
（五）精神慰撫金：按非財產上損害即精神慰撫金之量定，應斟
      酌雙方之身分、地位、智識程度、經濟狀況、侵害行為之
      情節及被害人受侵害權利之性質、程度、身心痛苦程度等
      關係定之。本件原告因本件車禍事故受有系爭傷害，自因
      身體受傷而受有相當精神上之痛苦，其請求被告給付精神
      慰撫金，洵屬有據。本院審酌原告自陳高中畢業之學歷，
      目前退休擔任義交，平均月收入約2至3萬元，名下有汽車
      及機車各1部，108年之所得為227,950元、109年之所得為
      36,065元；被告大專肄業，經濟狀況勉持，平日在家照顧
      3名未成年子女，其收入來源主要是配偶在外兼職的收入
      ，家中月收入約3萬元以內，名下無財產，108年、109年
      均無所得等情，業據兩造陳明在卷（見臺灣臺中地方檢察
      署109年度偵字第17259號卷第13頁至第17頁、本院卷第58
      頁），並有兩造稅務電子閘門財產及所得調件明細表在卷
      可按（見本院卷證物袋）。本院審酌兩造之身分、地位、
      學經歷、經濟能力、所受之傷勢、治療情形、損害總額及
      過失侵權行為情節等一切情狀，認原告請求被告賠償精神
      慰撫金，應以10萬元為適當，逾此範圍之請求，不應准許
      。
三、從而，原告所得請求被告賠償之金額為166,962元（計算式
    ：9,174元＋800元＋56,988元＋100,000元＝166,962元，各細項
    如附表二編號1至編號5所示）。
肆、末按給付無確定期限者，債務人於債權人得請求給付時，經
    其催告而未為給付，自受催告時起，負遲延責任。其經債權
    人起訴而送達訴狀，或依督促程序送達支付命令，或為其他
    相類之行為者，與催告有同一之效力。遲延之債務，以支付
    金錢為標的者，債權人得請求依法定利率計算之遲延利息。
    應付利息之債務，其利率未經約定，亦無法律可據者，週年
    利率為百分之5，民法第229條第2項、第233條第1項前段、
    第203條分別定有明文。經查，原告對被告之侵權行為損害
    賠償債權，屬無確定期限之給付，依前揭法條規定，本件原
    告請求有理由部分，併請求自刑事附帶民事起訴狀繕本送達
    之翌日即110年5月29日（見本院附民卷第69頁）起至清償日
    止，按年息5%計算之利息，亦屬有據，應予准許。
伍、綜上所述，原告依侵權行為之法律關係，請求被告給付166,
    962元，及自110年5月29日起至清償日止，按年息5%計算之
    利息，於法有據，應予准許。原告逾此範圍之請求，為無理
    由，應予駁回。
陸、本件事證已臻明確，兩造其餘提出之攻擊、防禦方法及證據
    ，經審酌後核與判決結果不生影響，爰不一一論述，附此敘
    明。
柒、訴訟費用負擔之依據：民事訴訟法第79條。
中　　華　　民　　國　　111 　年　   5    月　　 20   日
                  民事第三庭　審判長法  官  陳宗賢
　　　　　　　　　　　　　　　　　　法　官  劉育綾
　　　　　　　　　　　　　　　　　　法　官  劉承翰
以上正本係照原本作成。
本件判決不得上訴。
中　　華　　民　　國　　111 　年　　5 　　月　　20　　日
                                    書記官  蔡昀潔
附表一
編號 項目 金額（單位：新臺幣） 1 醫藥費用  11,074元 2 增加日常生活開支  800元 3 不能工作期間損失  90,000元 4 將來醫療費用  2,250元 5 精神慰撫金  207,386元 6 合計  311,510元 
附表二
編號 項目 金額（單位：新臺幣） 1 醫藥費用  9,174元 2 增加日常生活開支  800元 3 不能工作期間損失  56,988元 4 精神慰撫金  100,000元  5 合計  166,962元